【裁判字號】    98,上訴,675
【裁判日期】    980827
【裁判案由】    公共危險
【裁判全文】
臺灣高等法院臺南分院刑事判決    98年度上訴字第675號
上  訴  人  臺灣臺南地方法院檢察署檢察官
上  訴  人
即  被  告  戊○○
選任辯護人  鄭嘉慧  律師(扶助律師)
上列上訴人因被告公共危險案件，不服臺灣臺南地方法院98年度
訴字第297號中華民國98年5月4日第一審判決（起訴案號：臺灣
臺南地方法院檢察署98年度偵字第1589號），提起上訴，本院判
決如下：
    主  文
上訴駁回。
    事  實
一、戊○○於民國 (民國)98 年1月26日下午3時20分許，因細故
    與住於臺南市○區○○路2段403巷52號3樓之鄰居即乙○○
    之父親發生爭執，心生不滿，明知上開臺南市○區○○路2
    段403巷52號3樓所在之公寓大樓，係現供人使用之集合式住
    宅，亦知悉汽油乃易燃且極具延燒性，並會四處流動之液態
    物，一旦點燃，極易四處延燒釀成難以收拾之火災，竟萌生
    放火燒燬現供人使用之住宅之犯意，先於98年1月26日下午5
    時許，前往臺南市○區○○路2段380號之「中國石油加油站
    」購買汽油，並以其所有之白色塑膠桶1個盛裝，再於同日
    下午5時20分許，攜帶上開盛裝汽油之白色塑膠桶以及其所
    有之打火機1個，前往臺南市○區○○路2段403巷52號3樓大
    門前方，將白色塑膠桶內之汽油潑灑在大門處及3樓樓梯間
    ，並以打火機點燃汽油後離開，火勢隨即在臺南市○區○○
    路2段403巷52號3樓大門及3樓樓梯間之地面、牆壁等處燃燒
    ，幸經乙○○即時發現並以滅火器撲滅火勢，始未造成燒燬
    上開住宅之結果，嗣經警方獲報前往現場處理，而循線查悉
    上情，並扣得上開戊○○供放火使用之打火機及白色塑膠桶
    各1個。
二、案經臺南市警察局第一分局報請臺灣臺南地方法院檢察署檢
    察官偵查起訴。
    理  由
甲、程序部分：
    一、被告以外之人於審判外之陳述，雖不符前4條之規定，
        而經當事人於審判程序同意作為證據，法院審酌該言詞
        陳述或書面陳述作成時之情況，認為適當者，亦得為證
        據。當事人、代理人或辯護人於法院調查證據時，知有
        第159條第1項不得為證據之情形，而未於言詞辯論終結
        前聲明異議者，視為有前項之同意。刑事訴訟法第159
        條之5定有明文。證人乙○○、李沛澄、丙○○、詹黃
        美惠等人芬分別於警局及偵查中所為之陳述，係被告戊
        ○○以外之人於偵查中向檢察官所為之證述，係屬審判
        外之言詞陳述，檢察官、辯護人、被告並無不同意列為
        證據，且本院審理時，無於言詞辯論終結前聲明異議。
        而前開證人在警詢及偵查中所為之證述，係在自由意志
        下所為陳述，偵查中並經具結，親閱筆錄無訛後始簽名
        作成之情況，且該證言適為本案應審酌必要事項，自有
        證據能力，得為本案證據。
    二、現場照片7張及扣案打火機及白色塑膠桶照片2張，係屬
        公務員本於職務上製作之紀錄文書，並無顯不可信之情
        況，認有證據能力，得為本案證據。
乙、實體部分：
    一、訊據被告戊○○對於上開時間，購買汽油，潑灑臺南市
        ○區○○路2段403巷52號3樓大門及3樓樓梯間，並以打
        火機點燃，致臺南市○區○○路2段403巷52號3樓大門
        及3樓樓梯間之地面、牆壁等處燃燒，幸經人即時發現
        並以滅火器撲滅火勢，始未造成燒燬上開住宅之結果等
        情，迭據其在警訊、偵查、原審及本院審理時，坦白承
        認 (詳警卷第2頁、偵查卷第4頁、第5頁、第13頁、第
        14頁、原審卷第7頁、第33頁、本院98年7月2日筆錄)，
        核與證人乙○○於警詢及偵訊，以及證人李沛澄、丙○
        ○、詹黃美惠於偵訊中之證述情節相符，並有臺南市警
        察局第一分局扣押物品目錄表、扣押物品清單各1份、
        現場照片7張、扣案打火機及白色塑膠桶照片2 張可稽
        ，復有被告所有供放火使用之打火機及白色塑膠桶各1
        個扣案為證。
    二、按臺南市○區○○路2段403巷52號3樓所所在之建物，
        係5層樓式且每層2戶住宅之公寓大樓，為被告所陳，且
        被告居住於同大樓之5樓，其當然知悉該公寓大樓係現
        供人居住使用之集合式住宅，再者汽油具有易燃及延燒
        之性質，一旦點燃，將極易四處延燒釀成火災，為眾所
        周知之理，被告竟仍購買具有易燃及延燒性之汽油，刻
        意潑灑在現供人使用之公寓大樓內3樓大門及3樓樓梯間
        ，並以打火機點燃汽油起火燃燒，則被告具有放火燒燬
        現供人使用之住宅之犯意，至為彰顯。從而，本件事證
        明確，被告犯行洵堪認定。
    三、至被告辯稱：伊因長期失眠、精神燥鬱、頭痛等致有精
        神耗弱，且本案在偵查機關未發覺前即自首接受裁判，
        應依自首規定減輕其刑云云，經查：
        (一)本院向臺南市立醫院、國立成功大學畫院附設醫院
            函查被告之病歷，據臺南市立醫院函覆：被告心臟
            、胸、肺檢查正常，而成功大學畫院附設醫院並無
            就診紀錄，分別有臺南市立醫院98年7月17日南市
            醫字第0980000545號函及成功大學畫院附設醫院98
            年7月17日成醫醫事字第0980013343號函附卷可按
            ，故被告並無精神疾病，應可認定。
        (二)又據到現場處理火警之臺南市警察局第一分局警備
            隊員丁○○、甲○○於本院結證後一致證稱：渠等
            於巡邏中，接獲110通報臺南市○區○○路2段403
            巷52號發生火警，到達現場後，樓下有7、8位居民
            ，其中有1、2位以手偷偷指著被告，渠等即趨查前
            盤其身分，並質問是否係放火嫌犯，被告坦承是其
            放火，嗣再交由管區派出所處理 (詳本院98年8月
            20日筆錄)。故本案係經被告鄰居指證被告放火，
            警員再予盤查始確認被告為犯罪行為人，並非被告
            自首，亦甚明確。
        (三)綜上所述，被告之上開辯解，均不足取。
    四、查被告故意著手放火燒燬現供人使用住宅，然因該火勢
        遭滅火器撲滅而未造成燒燬住宅之結果，核其所為係犯
        刑法第173條第3項、第1項之放火燒燬現供人使用之住
        宅未遂罪，並依刑法第25條第2項未遂犯規定減輕其刑
        。扣案打火機及白色塑膠桶各壹個業據被告供認為其所
        有，且為供犯罪所用之物，併依刑法第38條第1項第2款
        宣告沒收。
    五、原審審理結果，認被告罪證明確，適用刑法第173條第3
        項、第1項、第25條第2項、第38條第1項第2款，併審酌
        被告僅因細故與鄰居發生爭執，竟萌生放火燒燬現供人
        使用住宅之意，點燃汽油放火，罔顧住戶之生命、財產
        安全，若非經人即時發現撲滅火勢，恐會向上延燒而造
        成社會公共安全及財產之重大危害，甚有危及居住人之
        生命安全之虞，惟被告犯後尚知坦承犯行，尚知悔悟，
        且未曾受有期徒刑以上刑之宣告，有臺灣高等法院被告
        前案紀錄表可憑，素行尚非不良等一切情狀，量處有期
        徒刑參年拾月，並將扣案打火機及白色塑膠桶各壹個依
        法均沒收，復認被告未曾有犯罪前科，本件僅為一次之
        放火犯行，復難認係因遊蕩或懶惰成習之原因而為本件
        犯罪，且檢察官並未具體指出被告有何符合刑法第90條
        第1項所指犯罪習慣或因遊蕩或懶惰成習而犯罪之事證
        ，故不依刑法第90條第1項宣告保安處分認事用法俱無
        不合，量刑亦稱妥適，公訴人上訴意旨，認原審量刑太
        輕，被告上訴意旨認其為自首，原審未依自首規定，予
        以減輕其刑，分別指摘原判決不當，均無理由，應予駁
        回。
丙、據上論斷，應依刑事訴訟法第368條，判決如主文。
本案經檢察官江守權到庭執行職務。
中    華    民    國    98    年    8     月    27    日
                  刑事第五庭    審判長法  官  楊明章
                                      法  官  楊子莊
                                      法  官  戴勝利
以上正本證明與原本無異。
如不服本判決應於收受送達後10日內向本院提出上訴書狀，其未
敘述上訴理由者，並得於提起上訴後10日內向本院補提理由書（
均須按他造當事人之人數附繕本）「切勿逕送上級法院」。
                                      書記官  陳淑貞
中    華    民    國    98    年    8     月    27    日
附錄：本案論罪科刑法條全文：
刑法第173條第1項、第3項：放火燒燬現供人使用之住宅或現有
                         人所在之建築物、礦坑、火車、電
                         車或其他供水、陸、空公眾運輸之
                         舟、車、航空機者，處無期徒刑或
                         7年以上有期徒刑。
                         第1項之未遂犯罰之。


司法院資訊處製作；財團法人民間司法改革基金會備份。
